【裁判字號】    97,交聲,2008
【裁判日期】    970822
【裁判案由】    交管條例聲異
【裁判全文】
臺灣板橋地方法院交通事件裁定        97年度交聲字第2008號
原處分機關  交通部公路總局臺北區監理所板橋監理站
異  議  人
即受處分人  乙○○
上列異議人因違反道路交通管理處罰條例案件，對於交通部公路
總局臺北區監理所板橋監理站民國97年7 月23日板監裁字裁41-C
V0000000號所為之裁決處分（原舉發案號：臺北縣政府警察局97
年6 月24日北縣警交字第CV0000000 號），聲明異議，本院裁定
如下：
    主  文
原處分撤銷。
乙○○汽車駕駛人，行經有燈光號誌管制之交岔路口闖紅燈，處
罰鍰新臺幣壹仟捌佰元，並記違規點數參點。
    理  由
一、原處分意旨略以：異議人即受處分人乙○○於民國97年6 月
    7 日下午3 時38分許，騎乘車號J8P-338 號重型機車，行經
    臺北縣新莊市○○路與福營路227 巷口時，因行經有燈光號
    誌管制之交岔路口闖紅燈之違規行為，經警掣單舉發，原處
    分機關乃依道路交通管理處罰條例第53條第1 項規定，裁處
    罰鍰新臺幣1,800 元。
二、異議意旨略以：異議人於前揭時間行經臺北縣新莊市○○路
    與福營路227 巷口時，看見號誌顯示為紅燈，遂在停止線前
    約10公尺煞車減速並停在停止線等候，等候時發覺左右車道
    號誌一直呈現紅燈狀態，且左方車道上的黑色自小客車一直
    停在該處，異議人直覺路口號誌故障，遂開始繼續向前行駛
    ，為此聲明異議，請求撤銷原處分云云。
三、按汽車駕駛人（包括機器腳踏車），行經有燈光號誌管制之
    交岔路口闖紅燈者，處新臺幣1,800 元以上5,400 元以下罰
    鍰，並記違規點數3 點，道路交通管理處罰條例第53條第1
    項、第63條第1 項第3 款分別定有明文。
四、經查：
  (一)本件異議人即受處分人於97年6 月7 日下午3 時38分許，騎
    乘車號J8P-338 號重型機車，行經臺北縣新莊市○○路與福
    營路227 巷口時，因行經有燈光號誌管制之交岔路口闖紅燈
    之違規行為，經臺北縣政府警察局員警以北縣警交字第CV00
    00000 號通知單舉發一情，有臺北縣政府警察局北縣警交字
    第CV0000 000號舉發違反道路交通管理事件通知單影本1 件
    在卷可稽。
  (二)異議人雖以前開情詞置辯，然證人即負責舉發之臺北縣政府
    警察局新莊分局交通分隊員警甲○○到庭證稱：本件舉發單
    是我開立的，當天我在該路口執行逕舉勤務，該路口是有三
    時相，福營路的綠燈時間大約50秒，之後就會變成全家便利
    商店那邊就是227 巷是綠燈，大概有30秒，再來就換成7-11
    便利商店那邊的號誌會變成綠燈，那邊會有20秒，異議人應
    該只有看到7-11便利商店那邊是紅燈，他沒有注意到全家便
    利商店那邊是綠燈，當全家便利商店那邊是綠燈時，福營路
    那邊跟7-11便利商店那邊是紅燈；我當時是站在異議人的後
    面，異議人在停止線前沒有停下來，異議人是越過停止線後
    才停下來，過了一下子就繼續往前騎，他停了大概十來秒，
    依我的猜測他可能是看到7-11便利商店前面是紅燈才騎過去
    ；當時我有看到那部黑色車子停在那邊，但是因為那邊是便
    利商店，很多車會違規停車下去買東西，而且全家便利商店
    那邊的號誌是傾斜的，只有一面，我們那邊沒有辦法看到，
    所以我沒有看到全家便利商店那邊是綠燈，但是當天下午13
    時到17時我都在那邊執行逕舉勤務，全家便利商店那邊的車
    子出來都很正常，表示那邊的號誌都是正常的，且因為我站
    的位置可以清楚的看到異議人行向及7-11便利商店前面的兩
    個紅綠燈，我可以確定這兩個號誌都沒有故障；依照異議人
    當時停車的位置，沒有辦法看到全家便利商店那邊的紅綠燈
    等語（見本院97年8 月20日訊問筆錄第2 、3 頁），以證人
    甲○○係臺北縣政府警察局新莊分局交通分隊之警員，平日
    職司犯罪偵查及道路交通管理、維護交通秩序之指揮稽查等
    工作，其與異議人間，素昧平生又無怨隙，殊無甘冒偽證罪
    責，故為不實舉發之理由存在；且依卷附之舉發照片清楚可
    見，異議人於上揭時間騎乘上開機車通過路口時，其行向之
    行車管制號誌確實顯示為紅燈，亦有舉發照片4 張在卷可稽
    ，益可見證人甲○○之證言確與事實相符；輔以異議人自承
    ：我停車的時間大約有2 、30秒，現在我不敢確定我當時是
    否有看到全家便利商店那邊是紅燈，我覺得應該是紅燈等語
    （見本院97年8 月20日訊問筆錄第3 頁），足見當時上開路
    口所設置之三個行車管制號誌是否真係如異議人所言均係顯
    示紅燈而有所故障，已屬有疑，況各時相秒數之長短，多會
    依據路口各行向車流量之多寡調整，紅燈秒數長達1 分鐘以
    上者所在多有，以異議人不過在福營路上等候紅燈2 、30秒
    ，實難據此推認福營路上之行車管制號誌有何故障之情事，
    至當時在福營路227 巷車道上雖有一部黑色自小客車停止於
    該處，惟該車停止之原因甚多，或係違規停車，或係疏未注
    意行車管制號誌已轉換為綠燈，並不必然代表當時在福營路
    227 巷之號誌必係紅燈，異議人當時既係行駛在福營路上，
    其自應確實遵守福營路上之行車管制號誌指示，當不能僅因
    福營路227 巷內未有車輛駛出，即可無視於福營路上之紅燈
    指示繼續向前行駛。因之，於本件中，舉發員警甲○○於本
    院審理中既已居於證人之地位具結陳述其所親身目擊及見聞
    本件異議人騎乘上開機車在臺北縣福營路與福營路227 巷口
    有闖紅燈之違規行為，其證言並與舉發照片所顯示之客觀情
    形相符，應屬可信，而異議人辯稱號誌故障一節，並無任何
    具體事證可資佐證，自無可採，則異議人確於前揭時、地騎
    乘上開機車闖紅燈之違規事實，自堪認定。
五、從而，本件異議人前開違規事證已足堪認定，異議人之異議
    為無理由，惟汽車駕駛人有違反道路交通管理處罰條例第53
    條第1 項之行為者，除依原條款處罰鍰外，並應記違規點數
    3 點，道路交通管理處罰條例第63條第1 項第3 款定有明文
    ，原處分機關漏未依據前開規定，併予裁處記違規點數3 點
    ，於法自有未洽。是本件異議人聲明異議雖無理由，惟原處
    分既有前述違法之處，自應由本院以裁定將原處分經聲明異
    議部分撤銷，另行裁處如主文。
據上論斷，應依道路交通案件處理辦法第20條，裁定如主文。
中    華    民    國    97    年    8     月    22    日
                      交通法庭  法  官        曾淑娟
如不服本裁定應於送達後5日內向本院提出抗告狀。
上列正本證明與原本無異。
                                書記官        謝雪紅
中    華    民    國    97    年    8     月    22    日


司法院資訊處製作；財團法人民間司法改革基金會備份。
